臺灣彰化地方法院刑事判決
109年度訴字第1172號
公  訴  人  臺灣彰化地方檢察署檢察官 
被      告  蕭道遠



選任辯護人  許家瑜律師
上列被告因違反毒品危害防制條例案件，經檢察官提起公訴（10
9年度偵字第11810、13033號），本院判決如下：
    主      文
蕭道遠共同犯販賣第二級毒品未遂罪，處有期徒刑玖年。扣案甲
基安非他命貳包（驗餘總毛重1988.48公克）沒收銷燬；扣案紙
袋壹個、行動電話壹支（iPhone6S，含境外門號00000000000號S
IM卡壹張）沒收。
    事      實
一、蕭道遠與綽號「小龍」(另一綽號「細仔」)之不詳成年男子
    共同意圖營利，基於販賣第二級毒品甲基安非他命之犯意聯
    絡，於民國109年10月初，「小龍」藉由他人向林韋廷兜售
    甲基安非他命，得知林韋廷有購買之意願（實則林韋廷已配
    合警方偵辦此案）後，「小龍」與蕭道遠先於109年10月20
    日，約林韋廷在嘉義市青年街之「比佛利花園汽車旅館」見
    面，談妥以每公斤新臺幣（下同）95萬元之價格，交易甲基
    安非他命10公斤。於翌日（21日），「小龍」及蕭道遠請林
    韋廷從嘉義立刻南下至屏東會面，由蕭道遠於同日下午3時
    許與林韋廷相約在屏東縣九如交流道下，蕭道遠確認林韋廷
    確實有攜帶大量現金後，林韋廷即委託他人先將現金放置他
    處，由蕭道遠於當日下午5時許帶林韋廷一人前往屏東縣○○
    鄉○○路00號之「震點樂汽車旅館」116號房，蕭道遠先將已
    備妥之甲基安非他命2大包(毛重共1,988.68公克，純質淨重
    約1892.56公克)提供林韋廷驗貨，「小龍」則在外調度剩餘
    之8公斤甲基安非他命，並約定待湊足10公斤後，雙方才同
    時交付毒品及現金950萬元。警方於109年10月21日晚間9時
    許，在上開116號房，拘提蕭道遠到案，並附帶搜索扣得蕭
    道遠所有尚未交付之上開甲基安非他命2大包、供包裝甲基
    安非他命2大包使用之紙袋1個、供毒品交易聯絡使用之iPho
    ne6S行動電話1支(搭配境外門號+00000000000號)等物。
二、案經臺北市政府警察局士林分局報告臺灣彰化地方檢察署檢
    察官偵查起訴。
    理      由
一、證據能力之說明：
  ㈠按被告以外之人於審判外之陳述雖不符刑事訴訟法第159條之
    1至第159條之4等4條之規定，而經當事人於審判程序同意作
    為證據，法院審酌該言詞陳述或書面陳述作成時之情況，認
    為適當者，亦得為證據。當事人、代理人或辯護人於法院調
    查證據時，知有刑事訴訟法第159條第1項不得為證據之情形
    ，而未於言詞辯論終結前聲明異議者，視為有前項之同意，
    刑事訴訟法第159條之5定有明文。該條立法意旨在於傳聞證
    據未經當事人之反對詰問予以核實，原則上先予排除。惟若
    當事人已放棄反對詰問權，於審判程序中表明同意該等傳聞
    證據可作為證據；或於言詞辯論終結前未聲明異議，基於尊
    重當事人對傳聞證據之處分權，暨證據資料愈豐富，愈有助
    於真實發見之理念，且強化言詞辯論主義，使訴訟程序得以
    順暢進行，上開傳聞證據亦均具有證據能力。經查，本件以
    下所引用被告以外之人於審判外之言詞或書面陳述，業經於
    審理期日踐行調查證據程序，檢察官、被告及辯護人均已當
    庭表示無意見，且迄至言詞辯論終結前亦未聲明異議，本院
    審酌該等言詞或書面陳述之製作及取得，並無證據顯示有何
    違背程序規定而欠缺適當性之情事，認以之為證據應屬適當
    ，自均有證據能力。
  ㈡按除法律另有規定外，實施刑事訴訟程序之公務員因違背法
    定程序取得之證據，其有無證據能力之認定，應審酌人權保
    障及公共利益之均衡維護，刑事訴訟法第158條之4定有明文
    。查本件以下所引用之非供述證據，經本院於審理中提示並
    告以要旨而為調查時，檢察官、被告及辯護人均未表示無證
    據能力，本院審酌該等證據作成及取得之程序均無違法之處
    ，依上開規定之反面解釋，亦應認均有證據能力。
  ㈢再按被告之自白，非出於強暴、脅迫、利誘、詐欺、疲勞訊
    問、違法羈押或其他不正之方法，且與事實相符者，得為證
    據，刑事訴訟法第156條第1項定有明文。本件被告所為之自
    白，並未提出其他可供證明被告究有如何之遭受「強暴、脅
    迫、利誘、詐欺、疲勞訊問、違法羈押或其他不正之方法」
    始為自白之證據，以供本院得以即時調查審認，被告所為之
    自白，堪認出於自由意志，得採為本件判決之基礎。
二、認定犯罪事實所憑之證據及認定之理由：
　㈠上揭犯罪事實，業據被告就其於上開時間、地點，預計將其
    所持有之甲基安非他命2大包販賣予林韋廷，並已提供林韋
    廷驗貨，因警方到場而無法完成交易之事實坦承不諱，核與
    證人即購毒者林韋廷警詢及偵訊證述大致相符，並有扣案之
    甲基安非他命2大包及查獲當時照片（偵11810卷第129頁）
    、被告於「震點樂汽車旅館」進出監視器錄影畫面翻拍照片
    （偵11810卷第130至134頁）、被告所持用0000000000號行
    動電話於109年10月1日至21日間之之通聯紀錄及基地台位置
    （本院卷第175至191頁）、被告所駕駛之車號000-0000號自
    小客車於109年10月18日至21日於嘉義市及屏東縣之車行紀
    錄（本院卷第69至71頁、第75頁至79頁）、扣押物品清單（
    本院卷第129、137頁）、嘉義市政府警察局第一分局職務報
    告（本院卷第81頁）、內政部警政署刑事警察局鑑定書（本
    院卷第129至132頁）等附卷可稽，足見被告前揭任意性自白
    有相當證據相佐，並與事實相符，堪採信為真。
　㈡又刑事偵查技術上所謂之「釣魚」者，指對於原已犯罪或具
    有犯罪故意之人，司法警察於獲悉後為取得證據，以設計引
    誘之方式，佯與之為對合行為，使其暴露犯罪事證，待其著
    手於犯罪行為之實行時，予以逮捕、偵辦者。因犯罪行為人
    主觀上原即有犯罪之意思，倘客觀上又已著手於犯罪行為之
    實行時，自得成立未遂犯。經查，證人林韋廷乃先接獲「小
    龍」及被告販賣毒品之要約，方報警並配合警方行動，被告
    主觀上本有販賣毒品牟利之意思，並非員警施以不法引誘而
    萌生，客觀上又由被告及「小龍」先於交易前一日（109年1
    0月20日）與林韋廷協商交易細節、第二天被告並持毒品前
    往交貨而與「小龍」著手分工實行交易，然因買方林韋廷乃
    配合員警辦案而無買受毒品之真意，且本案於被告尚未交付
    毒品之前，因警方跟監發現有一男一女手提袋子（即陳建興
    及陳伶卉，均經檢察官為不起訴處分）出入「震點樂汽車旅
    館」116號房，時機緊迫，遂進入該房間拘提被告，故警方
    到達現場時被告尚未現實交付予買家林韋廷，而僅構成販賣
    毒品未遂罪。
　㈢從而，本件事證明確，被告共同販賣第二級毒品未遂之犯行
    ，應可認定，應依法論科。
三、論罪科刑：
　㈠按甲基安非他命屬毒品危害防制條例第2條第2項第2款規定之
    第二級毒品，不得非法持有、販賣。核被告所為，係犯毒品
    危害防制條例第4條第6項、第2項之販賣第二級毒品未遂罪
    。被告持有第二級毒品純質淨重20公克以上、意圖販賣而持
    有第二級毒品之低度行為，為販賣第二級毒品未遂之高度行
    為所吸收，不另論罪。被告與「小龍」就上開販賣第二級毒
    品未遂之犯行，有犯意聯絡及行為分擔，應論以共同正犯。
  ㈡被告販賣第二級毒品未遂之犯行，應依刑法第25條第2項之規
    定，減輕其刑。又被告於偵查及審判中均自白犯罪，應依毒
    品危害防制條例第17條第2項規定，減輕其刑，並遞減之。
  ㈢爰以行為人之責任為基礎，審酌：
  ⒈被告於90年間方滿20歲之際，即因在他人住家前小解遭屋主
    抗議，即糾集朋友砸屋砸車，並放汽油彈燒燬建物未遂，而
    遭判刑有期徒刑4年，於98年8月底才執行完畢；99年間被告
    即去學習製造毒品，於100年間即因製造第四級毒品假麻黃
    鹼經高等法院臺灣高雄分院判決有期徒刑2年2月確定，於同
    一時期，又因販賣第二級毒品、轉讓第三級毒品、施用第一
    、二級毒品、持有殺傷力槍枝及子彈犯行經臺灣屏東地方法
    院101年訴字第536號定應執行刑有期徒刑9年確定，上開製
    造毒品及販賣毒品等數案並經定應執行刑10年10月，指揮書
    執畢日期為111年3月29日，故被告歷來所犯之罪除施用毒品
    外均是重罪，素行不良。而被告於108年8月20日方假釋出獄
    ，於前案販賣毒品等案件之刑期尚未期滿之時，即在假釋期
    間又再犯本件販賣毒品犯行，可知被告對於過去販賣毒品行
    為所造成之社會危害，絲毫不知反省。
  ⒉本案被告遭查獲時向警方及檢察官稱：本案所販賣的第二級
    毒品來源為其於101年初所製造，警方搜索時漏未查扣，其
    遂叫朋友前去拿取，於假釋出獄後才跟朋友要回來等語。然
    而，被告前案製造毒品案件，於100年2月12日遭羈押禁見，
    100年9月22日具保停止羈押後，被告又於101年1月12日因販
    賣毒品等案件遭羈押禁見，並直接入獄服刑。且被告先前製
    毒地點在潮濕溫熱之屏東縣，被告前案於101年1月12日即遭
    羈押，直至108年8月20日假釋出獄，期間長達7年半期間，
    故縱使被告於101年前曾持有大量毒品未遭查扣，被告嗣後
    在其服獄期間實不可能妥善保存毒品，而本案經扣案的甲基
    安非他命外觀均為完整之白色晶體、純度達96％，顯非8、9
    年前所製造之毒品，也難以想像被告在羈押禁見期間得以請
    朋友幫忙保存毒品，被告的朋友也願意幫被告保存7、8年之
    毒品後將毒品返還予被告。故本件所查扣之甲基安非他命，
    顯不可能為被告8、9年前所製作之毒品。而被告於遭查獲之
    初，虛構毒品來源，掩護其他共犯，延誤警方追查共犯及剩
    餘8公斤毒品可能來源之時機，導致「小龍」身分至今不明
    ，無從查獲。被告嗣後再改稱自己只是替「小龍」跑腿等語
    ，然從證人林韋廷證稱：「細仔」跟我說蕭道遠是他小弟也
    是貨主，蕭道遠便拿兩小包大約35公克的甲基安非他命，跟
    我說這是他貨物的樣本等語，可知被告並非如其所述僅為一
    旁跑腿、對於交易內容毫不知情之小弟，反可知被告先前稱
    毒品為其自行製造乃虛構故事掩護共犯。而被告雖坦承販賣
    毒品之犯行，但本件被告乃遭當場查獲近2公斤之甲基安非
    他命，並經證人指證歷歷，被告根本無從否認，且反因被告
    先前虛構毒品為其自行製造而拖延員警偵辦時間，縱被告偵
    審自白犯行，亦無從認定被告犯後態度良好。
  ⒊又被告才因製造、販賣毒品案件服刑超過7年6月，在假釋期
    間竟又取得將近2公斤的毒品，並原預備要販賣10公斤之甲
    基安非他命，可知被告才出獄不久就有能力調得以公斤為計
    量單位之毒品，顯非下游小額販賣者。且本案光扣案之甲基
    安非他命純質淨重即達1892.56公克，如流入市面上將嚴重
    戕害他人身心健康及危害社會治安，被告並以境外門號逃避
    追緝，幸而購毒者事前報警並與警方配合獲破本案，導致毒
    品危害並未擴散。
　⒋綜上，本件被告自成年起便不斷涉犯重罪，素行不良，並在
    假釋期間犯本案，且著手販賣之毒品數量為10公斤，實際持
    有之毒品數量近2公斤，犯罪情節嚴重；而被告以境外門號
    逃避追緝，遭逮捕後虛構毒品來源，導致警方至今無法查獲
    毒品來源，嗣後再推諉卸責，絲毫不知悔改；兼衡被告高中
    肄業之智識程度、從事廚藝擺盤的水果雕刻工作，未婚等一
    切情況，量處如主文所示之刑。
四、沒收部分
  ㈠扣案之透明結晶2包（毛重1988.68公克），經送鑑定結果，
    檢驗出第二級毒品甲基安非他命（純質淨重約1892.56公克
    ），應依毒品危害防制條例第18條第1 項前段之規定，沒收
    銷燬。而裝毒品所用之夾鍊袋因直接包覆該毒品，其上顯留
    有該毒品之殘渣，衡情自難與之析離，當應整體視之為毒品
    ，均併予宣告沒收銷燬，至鑑驗耗損之毒品甲基安非他命0.
    2公克既已滅失，自皆無庸為沒收銷燬之諭知。
  ㈡扣案之iPhone廠牌行動電話1 支（含境外門號+00000000000
    號之SIM卡1枚），係供被告販賣毒品聯絡之用；扣案之紙袋
    為包裝甲基安非他命之外包裝袋，業據被告供陳在卷，均為
    供犯本案販賣第二級毒品未遂罪所用之物，應依毒品危害防
    制條例第19條第1項之規定，不問屬於犯罪行為人與否，沒
    收之。
五、據上論斷，應依刑事訴訟法第299條第1項前段，判決如主文
    。
本案經檢察官賴政安提起公訴，檢察官戴連宏到庭執行職務。
中　　華　　民　　國　　110 　年　　4 　　月　　13　　日
                 刑事第二庭    審判長法官  葉明松
                               法      官  張佳燉
                               法      官  陳怡潔  
以上正本證明與原本無異。
如不服本判決應於收受判決後20日內向本院提出上訴書狀，並應
敘述具體理由。其未敘述上訴理由者，應於上訴期間屆滿後20日
內向本院補提理由書(均須按他造當事人之人數附繕本)「切勿逕
送上級法院」。
中　　華　　民　　國　　110 　年　　4 　　月　　13　　日
                               書  記  官  顧嘉文 
附錄本案論罪科刑法條：
毒品危害防制條例第4條
製造、運輸、販賣第一級毒品者，處死刑或無期徒刑；處無期徒
刑者，得併科新臺幣3千萬元以下罰金。
製造、運輸、販賣第二級毒品者，處無期徒刑或10年以上有期徒
刑，得併科新臺幣1千5百萬元以下罰金。
製造、運輸、販賣第三級毒品者，處7年以上有期徒刑，得併科
新臺幣1千萬元以下罰金。
製造、運輸、販賣第四級毒品者，處5年以上12年以下有期徒刑
，得併科新臺幣5百萬元以下罰金。
製造、運輸、販賣專供製造或施用毒品之器具者，處1年以上7年
以下有期徒刑，得併科新臺幣1百50萬元以下罰金。
前五項之未遂犯罰之。